【裁判字號】    99,訴,3043
【裁判日期】    991230
【裁判案由】    毒品危害防制條例等
【裁判全文】
臺灣板橋地方法院刑事判決              99年度訴字第3043號
公  訴  人  臺灣板橋地方法院檢察署檢察官
被      告  林哲暉
指定辯護人  公設辯護人  彭宏東
上列被告因違反毒品危害防制條例等案件，經檢察官提起公訴（
99年度偵字第15117 號、第19616 號），本院判決如下：
    主  文
林哲暉共同運輸第二級毒品，處有期徒刑年陸月，扣案之第二
級毒品大麻壹包（驗餘淨重伍拾壹點貳肆公克）沒收銷燬；上開
毒品之外包裝袋壹只、包裝上開毒品之DVD 盒壹個均沒收。又共
同運輸第二級毒品，處有期徒刑年陸月，扣案之第二級毒品大
麻貳包（驗餘淨重壹佰零柒點捌捌公克）均沒收銷燬；上開毒品
之外包裝袋貳只、包裝上開毒品之信封貳個、塑膠盒貳個均沒收
。應執行有期徒刑伍年。扣案之第二級毒品大麻貳包（驗餘淨重
壹佰零柒點捌捌公克）、大麻壹包（驗餘淨重伍拾壹點貳肆公克
）均沒收銷燬；上開毒品之外包裝袋只、包裝上開毒品之信封
貳個、塑膠盒貳個、DVD 盒壹個均沒收。
    事  實
一、林哲暉明知大麻係毒品危害防制條例第2 條第2 項第2 款所
    定之第二級毒品，且經行政院依據懲治走私條例第2 條第3
    項規定公告之「懲治走私條例公告管制物品項目及其數額」
    中所列甲項第4 款所列之管制進出口物品，不得非法持有、
    運輸及進口，竟為下列行為：
  (一)共同與真實姓名、年籍不詳之成年人基於私運管制進口物品
    第二級毒品大麻進口之犯意聯絡，於99年4 月底某時許，在
    臺北縣中和市○○路9 號12樓之28住處以電腦設備連結網際
    網路至WWW.BUDMAIL.BIZ 網站，以新臺幣（下同）約1 萬
    3000元之代價，向上開真實姓名、年籍不詳之人購得第二級
    毒品大麻花2 包（各約50公克，共約100 公克），約定由該
    真實姓名、年籍不詳之人自加拿大，將上開毒品置放於塑膠
    DVD 盒內，並以航空郵件信封袋封緘，以國際包裹之方式，
    寄件至不知情之李世辰位於臺北縣永和市○○○路○ 段20 9
    巷25號10樓之2 住處、收件人為「JOEY SOONG」（為林哲暉
    捏造之假名），而該郵件分別於99年5 月21日、同年月31
    日寄送抵達臺灣後（21日送達之大麻業經被告吸食完畢），
    嗣於同年月31日，因遭財政部臺北關稅局臺北郵局支局執行
    郵件檢查人員發現裡面夾藏前述第二級毒品大麻花1 包，隨
    即函報法務部調查局航業調查處（下稱航調處）人員處理，
    並起獲上開第二級毒品大麻1 包（驗餘淨重51.24 公克）、
    包裝大麻之DVD 盒1 個，始循線查悉上情（至其涉嫌施用第
    二級毒品案件，業經本院以99年度毒聲字第1496號裁定送觀
    察勒戒）。
  (二)復另行基於共同與真實姓名、年籍不詳之成年人私運管制進
    口物品第二級毒品大麻進口之犯意聯絡，於99年5 月初某時
    許，在臺北縣中和市○○路9 號12樓之28住處以電腦設備連
    結網際網路至WWW.BUDMAIL.BIZ 網站，以約2 萬元之代價，
    向上開真實姓名、年籍不詳之人購得第二級毒品大麻煙草2
    包（約100 公克），約定由該真實姓名、年籍不詳之人自加
    拿大，將上開毒品置放於塑膠盒2 個內，並以航空郵件信封
    袋封緘，以國際包裹之方式，寄件至林哲暉位於臺北縣中和
    市○○路9 號12樓之28住處、收件人為「vivien xie」（為
    林哲暉捏造之假名），而該郵件分別於99年5 月24日、同年
    月26日寄送抵達臺灣後，因遭財政部臺北關稅局臺北郵局支
    局執行郵件檢查人員發現裡面夾藏前述第二級毒品大麻煙草
    2 包，隨即函報航調處人員處理，嗣為追緝犯嫌，航調處人
    員於同年月26日會同會同中華郵政股份有限公司郵務人員將
    上開內裝有大麻煙草2 包之包裹2 件前往上址投遞，並協請
    該社區大樓總幹事張維達、警衛呂順炎及范鍾新等人依正常
    收件程序辦理，嗣於同日16時許，待林哲暉至上址向警衛呂
    順炎領取上開國際包裹時，當場逮捕之，並起獲上開第二級
    毒品大麻煙草2 包（驗餘淨重107.88公克）、包裝大麻之信
    封2 個、塑膠盒2 個，始悉上情。
二、案經法務部調查局航業調查處移送臺灣板橋地方法院檢察署
    檢察官偵查起訴。
    理  由
一、證據能力部分：
    按被告以外之人於審判外之言詞或書面陳述，除法律有規定
    者外，不得作為證據；又被告以外之人於審判外之陳述，雖
    不符合刑事訴訟法第159 條之1 至第159 條之4 之規定，但
    經當事人於審判程序同意作為證據，法院審酌該言詞陳述或
    書面陳述作成時之情況，認為適當者，亦得為證據。當事人
    、代理人或辯護人於法院調查證據時，知有第159條第1項不
    得為證據之情形，而未於言詞辯論終結前聲明異議者，視為
    有前項之同意，刑事訴訟法第159條第1項及第159條之5分別
    定有明文。本件檢察官所提以下被告以外之人於審判外之言
    詞及書面陳述，雖屬傳聞證據，惟被告及辯護人迄本院審判
    期日言詞辯論終結前，未聲明異議而不予爭執，本院審酌上
    開證據資  料製作時之情況，尚無違法不當及證明力明顯過
    低之瑕疵，亦認為以之作為證據應屬適當。揆諸前開規定，
    爰依刑事訴訟法第159 條之5 規定，認本件檢察官所提傳聞
    證據資料均有證據能力。
二、上揭犯罪事實，業據被告林哲暉迭於調詢、偵查中及本院審
    理時坦承不諱，核與證人呂順炎、李世辰之證詞大致相符，
    並有財政部臺北關稅局99年5 月31日北郵緝移字第09901003
    97號函、台北關稅局扣押貨物運輸工具收據及搜索筆錄2 份
    暨扣案物照片1 張、法務部調查局航業調查處搜索扣押筆錄
    暨扣押物品目錄表各2 份、扣案物品及航空信件照片共12張
    、信件簽收紀錄影本1 份在卷可參，及上開疑似大麻花1 包
    、大麻煙草2 包扣案可資佐證。又上開扣案之疑似大麻花1
    包、大麻煙草2 包，分別經法務部調查局、法務部調查局濫
    用藥物實驗室鑑定結果，均含有第二級毒品大麻成分，驗餘
    淨重分別為51.24 公克、107.88公克，有該局99年6 月17日
    調科壹字第09900254810 號鑑定書、該實驗室99年6 月23日
    調科壹字第09923013710 號鑑定書各1 紙在卷可憑；此外，
    復有扣案之林哲暉所有、供本件犯行所用之包裝上開毒品之
    DVD 盒1 個、信封2 個、塑膠盒2 個，足認被告自白應與事
    實相符，堪予採信。
三、查大麻為毒品危害防制條例第2 條第2 項所列之第二級毒品
    ，亦係行政院依據懲治走私條例第2 條第3 項公告之「懲治
    走私條例公告管制物品項目及其數額」甲項第4 款所列之管
    制進出口物品。核被告林哲暉所為，均係犯毒品危害防制條
    例第4 條第2 項運輸第二級毒品罪、懲治走私條例第2 條第
    1 項私運管制物品進口罪。被告所犯上開2 罪間，其犯意各
    別，行為互殊，應分論併罰。又被告與上開真實姓名、年籍
    不詳之成年人間，就本件運輸第2 級毒品犯行，均有犯意聯
    絡及行為分擔，皆為共同正犯。其2 次利用不知情之郵務人
    員實施上開行為，均為間接正犯。其持有第二級毒品之低度
    行為，均為運輸第二級毒品之高度行為所吸收，不另論罪。
    被告各以一行為而觸犯上開二罪名，均為想像競合犯，均應
    依刑法第55條規定，從較重之運輸第二級毒品罪處斷。被告
    於偵查中及審判中均自白犯罪，均應依毒品危害防制條例第
    17條第2 項減輕其刑。另按刑法第59條之酌減其刑，必須犯
    罪另有特殊之原因與環境等情狀，在客觀上足以引起一般之
    同情，認為確可憫恕，且即予宣告法定最低度之刑，猶嫌過
    重者，始有其適用。查被告自承係因患有憂鬱症而有失眠困
    擾，共同運輸大麻來臺之動機，係為疏減壓力及病情；辯護
    人另稱被告係受西方教育，雖知悉上開行為係屬違法，惟無
    法預期我國對毒品特殊之政策考量，且被告係單親家庭，需
    要被告工作賺錢維持家計，且無前科及再犯之虞，且其犯後
    態度良好，請求爰依上開規定酌量減輕其刑乙節，客觀上核
    無情狀顯可憫恕之情形，是被告及辯護人聲請再依刑法第59
    條酌量減輕其刑一節，核與上開法律之規定未符，併此敘明
    。本院審酌毒品對我國社會之安寧秩序及國人之身心健康可
    能產生之危害至鉅，政府三令五申禁絕毒品之流通，被告竟
    仍為圖一己之私，擅自非法運輸第二級毒品大麻入境臺灣地
    區，其行為殊不足取，惟考量被告除本件犯行，並無任何犯
    罪前科，有臺灣高等法院被告前案紀錄表在卷可稽，兼衡被
    告知悉包裹為警查獲，於偵、審期間均自白犯行，足見深具
    悔意，惡性尚非重大，犯後態度良好等一切情狀，爰分別量
    處如主文所示之刑，並定應執行刑，以示警懲。
四、扣案之大麻花1 包（驗餘淨重51.24 公克）、大麻煙草2 包
    （驗餘淨重107.88公克），均為查獲之毒品，應依毒品危害
    防制條例第18條第1 項前段宣告沒收銷燬；按毒品危害防制
    條例第18條第1 項規定，得諭知沒收並銷毀燬之者，以查獲
    之毒品及專供製造或施用毒品之器具為限，並不及於毒品之
    外包裝。而毒品外包裝既係用於包裹毒品，防其裸露、潮濕
    ，便於攜帶販賣，亦係供販賣毒品所用之物，應依毒品危害
    防制條例第19條第1 項之規定宣告沒收之，方屬適法（此有
    最高法院92年度臺上字第1288號判決意旨可參），是扣案包
    裹前開大麻之外包裝袋1 只（重13.19 公克）、2 只（總重
    52.12 公克），具有防止毒品裸露、逸出之功用，且便於被
    告運輸，及包裝大麻之DVD 盒1 個、信封2 個、塑膠盒2 個
    ，係用以夾藏大麻以利運輸所用之物，且均係被告上網訂購
    本件扣案之大麻花及大麻煙草之盛裝之物，前已述及，故應
    均為其所有，是前開物品，均應依毒品危害防制條例第19條
    第1 項之規定併予宣告沒收。
據上論斷，應依刑事訴訟法第299 條第1 項前段，毒品危害防制
條例第4 條第2 項、第17條第2 項、第18條第1 項前段、第19條
第1 項，懲治走私條例第2 條第1 項、第11條，刑法第11條、第
28條、第55條、第51條第5款，判決如主文。
本案經檢察官黃致中到庭執行職務。
中    華    民    國    99    年    12    月    30    日
                 刑事第十四庭  審判長法  官  吳幸娥
                                     法  官  廖欣儀
                                     法  官  傅明華
上列正本證明與原本無異。
如不服本判決，應於判決送達後10日內敘明上訴理由，向本院提
出上訴狀 (應附繕本) ，上訴於臺灣高等法院。其未敘述上訴理
由者，應於上訴期間屆滿後20日內向本院補提理由書「切勿逕送
上級法院」。
                                     書記官  蔡一如
中    華    民    國    99    年    12    月    30    日
附錄本案論罪科刑法條全文：
毒品危害防制條例第4條
製造、運輸、販賣第一級毒品者，處死刑或無期徒刑；處無期徒
刑者，得併科新臺幣 2 千萬元以下罰金。
製造、運輸、販賣第二級毒品者，處無期徒刑或 7 年以上有期
徒刑，得併科新臺幣 1 千萬元以下罰金。
製造、運輸、販賣第三級毒品者，處 5 年以上有期徒刑，得併
科新臺幣 7 百萬元以下罰金。
製造、運輸、販賣第四級毒品者，處 3 年以上 10 年以下有期
徒刑，得併科新臺幣 3 百萬元以下罰金。
製造、運輸、販賣專供製造或施用毒品之器具者，處 1 年以上
7 年以下有期徒刑，得併科新臺幣 1 百萬元以下罰金。
前五項之未遂犯罰之。
懲治走私條例第2條
私運管制物品進口、出口逾公告數額者，處 7 年以下有期徒刑
，得併科新臺幣 3 百萬元以下罰金。
前項之未遂犯罰之。
第 1 項所稱管制物品及其數額，由行政院公告之。

司法院資訊處製作；財團法人民間司法改革基金會備份。
